【裁判字號】    98,易,223
【裁判日期】    980527
【裁判案由】    竊盜
【裁判全文】
臺灣宜蘭地方法院刑事判決               98年度易字第223號
公  訴  人  臺灣宜蘭地方法院檢察署檢察官
被      告  丁○○
            丙○○
            甲○○
            乙○○
上列被告因竊盜案件，經檢察官提起公訴（97年度偵字第1638號
），本院判決如下：
    主  文
丁○○犯如附表欄所示之六罪，均為累犯，各處如附表所示之刑
，附表所示之物沒收。應執行有期徒刑壹年陸月，附表所示之物
沒收。
丙○○犯如附表所示之五罪，各處如附表所示之刑，附表所示之
物沒收。應執行有期徒刑壹年肆月，附表所示之物沒收。
甲○○犯如附表所示之四罪，各處如附表所示之刑，附表所示之
物沒收。應執行有期徒刑柒月，附表所示之物沒收。
乙○○幫助犯結夥三人以上、攜帶兇器、踰越安全設備、夜間侵
入住宅竊盜罪，累犯，處有期徒刑肆月，如易科罰金，以新台幣
壹仟元折算壹日，手套壹副、螺絲起子壹把均沒收。
甲○○、丙○○其餘被訴加重竊盜罪部分無罪。
    犯 罪 事 實
一、丁○○、丙○○、甲○○共同意圖為自己不法之所有，基於
    竊盜之犯意聯絡，乙○○則基於幫助竊盜之犯意，於民國96
    年12月12日凌晨，由丁○○駕車載同丙○○、甲○○、乙○○先至宜蘭縣宜蘭市○○路64號1樓之便利商店，由乙○○
    下車至便利商店內購買供竊盜所用之手套1副與丁○○後即
    行離去，丁○○再駕車載丙○○、甲○○至宜蘭縣礁溪鄉○○路70-4號庚○○住處前，甲○○留守車上把風，丁○○、
    丙○○則自與上開住處連接之工廠，拔除工廠窗戶，踰越窗
    戶而進入工廠，再經由工廠與住處連接之走道侵入住處，並
    使用客觀上對身體、安全構成威脅，具有危險性而可作為兇
    器使用之螺絲起子1把為工具，拆卸庚○○所有之白鐵門、
    鋁門、鋁窗1批而竊取得手。
二、丁○○、丙○○共同意圖為自己不法之所有，基於竊盜之犯
    意聯絡，96年12月14日凌晨，由丁○○開車載同丙○○再至
    上址，使用客觀上對身體、安全構成威脅，具有危險性而可
    作為兇器使用之螺絲起子1把為工具，拆除該住處2樓鐵門而
    侵入，竊取庚○○所有之鋁製門窗1批、鐵鎚及冷氣等物得
    手。
三、丁○○、丙○○、甲○○共同意圖為自己不法之所有，基於
    竊盜之犯意聯絡，於96年12月18日凌晨，由丁○○開車載同
    丙○○、甲○○至宜蘭縣礁溪鄉○○路68-8號尚未落成而未
    有入住之房屋，由丁○○、丙○○踰越窗戶入內，甲○○則
    在車上把風，竊取己○○所有之5個水龍頭得手。
四、丁○○、甲○○共同意圖為自己不法之所有，基於竊盜之犯
    意聯絡，96年12月29日凌晨，由丁○○開車載同甲○○至宜
    蘭縣礁溪鄉○○路138號尚未落成而未有入住之房屋，由丁○○以石頭打破窗戶玻璃入內，並使用客觀上對身體、安全
    構成威脅，具有危險性而可作為兇器使用之螺絲起子1把為
    工具，甲○○則在車上把風並接應搬運，竊取辛○○所有之
    鋁製窗戶90面及不銹鋼門1扇。
五、丁○○、丙○○、甲○○共同意圖為自己不法之所有，基於
    竊盜之犯意聯絡，於97年1月2日下午8、9時許，由丁○○駕
    駛租用之車輛載同丙○○、甲○○至在宜蘭縣礁溪鄉○○○
    路3-7號之工廠，由丙○○、丁○○踰越鐵門，甲○○則在
    車上把風，竊取戊○○等人所有之不銹鋼盤子約60個、不銹
    鋼勾子14支、砂輪機1台、桌上型電腦1組等物得手，並於翌
    日由丁○○、丙○○將竊得之物出售予不知情之許太山，所
    得朋分花用。
六、丁○○、丙○○共同意圖為自己不法之所有，基於竊盜之犯
    意聯絡，於97年1月10日凌晨，再次前往上址，以同上方法
    入內，竊取戊○○等人所有之不斷電照明電燈2台、工具箱1
    組、銅製印表機1台等物。
七、案經宜蘭縣政府警察局礁溪分局報請台灣宜蘭地方法院檢察
    署檢察官偵查起訴。
    理  由
壹、有罪部分
一、按被告以外之人於審判外之言詞或書面陳述，除法律有規定
    者外，不得作為證據。又被告以外之人於審判外之陳述，雖
    不符合同法第159條之1至第159條之4之規定，但經當事人於
    審判程序同意作為證據，法院審酌該言詞陳述或書面陳述作
    成之情況，認為適當者，亦得為證據，刑事訴訟法第159條
    第1項定有明文。本院以下所採用被告以外之人於審判外之
    言詞陳述，當事人於本院審判期日中均表示同意做為審理資
    料，本院審酌上開證據資料製作時之情況，尚無違法不當之
    瑕疵，亦認為以之作為證據應屬適當，依刑事訴訟法第159
    條之5規定，認前揭證據資料均有證據能力，合先敘明。
二、訊據被告丁○○對上開犯罪事實，於警訊、偵查及本院審理
    時均坦承不諱，被告丙○○亦於本院審理時均坦承不諱，被
    告甲○○、乙○○則矢口否認上開犯行，被告甲○○辯稱：
    未與被告丁○○及丙○○從事竊盜犯行；被告乙○○辯稱：
    伊本來就要去便利商店買手套，剛好被告丁○○也要手套，
    就順便幫他買云云。經查：
（一）犯罪事實一部分，有被告丁○○於警訊、偵查及本院審理
      之自白、被告丙○○於本院之供述、被告甲○○於警訊之
      自白為證，復有被害人庚○○於警訊之指訴可參，且有被
      告乙○○於便利商店購買犯罪工具之擷取照片2張附卷可
      稽，又有現場查獲之購買手套之發票1張扣案可證。被告
      甲○○雖於偵查及本院審理時均否認其警訊自白之任意性
      ，辯稱：警察說如承認的話，就放伊回去，所以伊就承認
      等語。惟查，被告甲○○僅稱警訊有大聲對伊說這些話，
      但警察沒有打伊，也沒有說如果不承認的會如何，則依被
      告甲○○之供述，尚難認其於警訊遭受不正方式取供。此
      外，復有被告甲○○於警訊時之光碟1張在卷可查，是被
      告甲○○否認其警訊自白之任意性，應無可採。再者，被
      告丁○○於警訊及本院審理時均明確證稱：被告甲○○有
      為把風或搬運之行為等語，渠為被告甲○○之男友，關係
      良好，自無誣指被告甲○○參與犯行之理，是被告丁○○
      之陳述自可採信，被告甲○○否認犯行，洵無可採。至被
      告乙○○雖以上開情詞置辯，惟查，被告乙○○知悉被告
      丁○○等人欲前往上開處所竊盜之事實，業據被告乙○○
      於本院審理時供述在卷，復有被告丁○○於本院陳述：被
      告乙○○知道買手套是要作案用的等語明確。而縱如被告
      乙○○所言，係因工作上使用，故至便利商店自行購買之
      手套1副，再順便購買被告丁○○要使用之手套1副，亦不
      影響被告乙○○幫助被告丁○○竊盜犯行之成立。事證明
      確，被告丁○○、丙○○、甲○○、乙○○之此部分犯行
      應均堪認定。
（二）犯罪事實二部分，有被告丁○○於警訊、偵查及本院審理
      之自白、被告丙○○於本院之自白為證，復有被害人己○○於警訊之指訴可參。事證明確，被告丁○○、丙○○此
      部分犯行亦堪認定。
（三）犯罪事實三部分，有被告丁○○於警訊、偵查及本院審理
      之陳述、被告丙○○於警訊及本院之自白、被告甲○○於
      警訊之自白為證，復有被害人辛○○於警訊之指訴可參。
      被告甲○○之辯解不足採信，已見前述。事證明確，被告
      丁○○、丙○○、甲○○之此部分犯行亦均堪認定。
（四）犯罪事實四部分，有被告丁○○於警訊、偵查及本院審理
      之陳述、被告甲○○於警訊之自白為證，復有被害人戊○○於警訊之指訴可參，又有證人即回收業者許太山於警訊
      之證述可稽。且有銓太股份有限公司可回收受廢五金回收
      管制清冊1紙、車號查詢汽車車籍單1紙、上賓公司傳真被
      告丁○○、丙○○向該公司租車使用之駕照及健保卡影本
      1份附卷可稽。被告甲○○之辯解不足採信，亦見前述。
      事證明確，被告丁○○、甲○○之此部分犯行亦均堪認定
      。
（五）犯罪事實五部分，有被告丁○○於警訊、偵查及本院審理
      之陳述、被告丙○○於警訊及本院之自白、被告甲○○於
      警訊之自白為證，復有被害人戊○○於警訊之指訴可參。
      被告甲○○之辯解不足採信，亦見前述。事證明確，被告
      丁○○、丙○○、甲○○之此部分犯行亦均堪認定。
（六）犯罪事實六部分，有被告丁○○於警訊、偵查及本院審理
      之自白、被告丙○○於警訊及本院之自白為證，復有被害
      人戊○○於警訊之指訴可參。事證明確，被告丁○○、丙○○之此部分犯行亦均堪認定。
二、核被告丁○○、丙○○、甲○○所為，係犯如附表所示之罪
    。被告乙○○所為，係犯刑法第321條第1項第1、2、3、4款
    之幫助犯，依刑法第30條第2項減輕其刑。被告丁○○、丙○○、甲○○間就犯罪事實一、三、五；被告丁○○、丙○○間就犯罪事實二、六；被告丁○○、甲○○間就犯罪事實
    四，各有犯意之聯絡及行為之分擔，均為共同正犯。被告丁○○前犯兒童及少年性交易防制條例案件，經法院判處有期
    徒刑1年4月，於96年4月8日縮刑期滿執行完畢；被告乙○○
    前犯詐欺案件，經法院判處有期徒刑6月，於95年8月2日縮
    刑期滿執行完畢，各有台灣高等法院被告前案紀錄表1份在
    卷足憑，其等於5年內再犯本件有期徒刑以上之罪，均核屬
    累犯，各依刑法第47條第1項之規定加重其刑。爰分別審酌
    被告等不思努力工作賺取所需，反以竊盜侵奪他人之財產，
    且其行為對被害人造成之損害程度，及被告丁○○、丙○○
    生活狀況、智識程度不佳，並被告丁○○、丙○○犯罪後坦
    承犯行，深具悔悟之態度；再斟酌被告甲○○有輕度智能障
    礙，雖未有證據證明有影響其辨識行為違法之能力，然其智
    力較為低落，因與被告丁○○為男女朋友，受有影響而參與
    竊盜犯行，其所參與之程度較為輕微，犯罪之情狀顯可憫恕
    ，本院認其所犯各罪均處最低度刑仍嫌過重等一切情狀，各
    對被告丁○○、丙○○、乙○○量處如主文所示之刑、對被
    告甲○○酌量減刑如主文所示，並就被告乙○○部分諭知易
    科罰金之折算標準，暨就被告丁○○、丙○○、甲○○部分
    定應執行刑。如附表所示之物，為被告丁○○所有供本件犯
    罪所用之物，均依刑法第38條第1項第2款之規定沒收。
三、公訴人起訴認被告乙○○就犯罪事實一為竊盜正犯，惟查，
    被告乙○○堅決否認有與被告丁○○等人共同竊盜犯行，且
    被告丁○○於警訊、偵查及本院審理時亦均供稱被告乙○○
    於並未在場參與行竊，而扣案之被告乙○○於便利商店購買
    犯罪工具之擷取照片2張，僅能證明被告乙○○有至購買手
    套之事實。至有現場查獲之購買手套之發票1張，被告丁○○及乙○○均供承係乙○○交給丁○○，而為丁○○遺留現
    場，是此部分亦乏證據證明確係被告乙○○在場遺留。另被
    告甲○○於警訊時雖稱被告乙○○有參與行竊，惟其於受警
    訊時，僅供承「於96年12月12日晚上我跟丁○○及乙○○3
    人至礁溪鄉○○路70-4號竊取該住宅之鋁門窗1批」等語。
    然該次被告丙○○確有同去之事實，迭據被告丁○○及丙○○供述綦詳，而被告甲○○竟未指出被告丙○○有在場之事
    實，是被告甲○○就乙○○是否參與竊盜之陳述，與其他共
    同被告丁○○、丙○○之陳述顯不相同，被告甲○○此部分
    所述，是否合於真實，尚有疑問。此外，復查無其他證據證
    明被告乙○○有共同與被告丁○○等人竊盜之事實，僅足以
    證明有幫助竊盜之犯行，此部分應予變更起訴法條。
貳、無罪部分
一、按犯罪事實應依證據認定之，無證據不得認定犯罪事實，刑
    事訴訟法第154條第2項定有明文。次按事實之認定應憑證據
    ，如未能發現相當證據，或證據不足以證明，自不能以推測
    或擬制之方法為裁判之基礎；又認定不利於被告之事實，須
    依積極證據，苟積極證據不足為不利於被告事實之認定時，
    即應為有利於被告之認定，更不必有何有利之證據（最高法
    院40年台上字第86號、30年上字第816號判例參照）。又所
    謂「積極證據足以為不利被告事實之認定」，係指據為訴訟
    上證明之全盤證據資料，在客觀上已達於通常一般人均不致
    於有所懷疑，而得確信被告確曾犯罪之程度，若未達此一程
    度，而有合理懷疑之存在時，即無從為有罪之確信，此觀同
    院76年度台上字第4986號判例意旨自明。另被告之自白，不
    得作為有罪判決之唯一證據，仍應調查其他必要之證據，以
    察其是否與事實相符，刑事訴訟法第156條第2項定有明文。
二、公訴意旨另認被告甲○○涉有犯罪事實二之犯行，並以被告
    甲○○於警訊之自白、被告丁○○於警訊之陳述資為論據，
    訊據被告甲○○則堅決否認上開犯行，辯稱：並未與被告丁○○等人共同至該處竊盜等語。經查，被告丁○○於偵查中
    及本院審理時均陳述：被告甲○○並未參與此次犯行等語明
    確。且依常情，被告丁○○既已明確指證被告甲○○與伊共
    同為犯罪事實一、三、四、五之犯行，自無獨就被告甲○○
    有否為犯罪事實二之竊盜行為故為迴護之意。是被告丁○○
    所供述被告甲○○未為此次犯行之陳述，應屬可採。本院認
    尚難僅據被告甲○○於警訊之自白及被告丁○○於警訊之不
    利於己之供述，即為被告甲○○不利之認定。
三、公訴意旨又認被告丙○○涉有犯罪事實四之犯行，並以被告
    甲○○於警訊之陳述、被告丁○○於警訊及偵查中之陳述資
    為論據，訊據被告丙○○則堅決否認上開犯行，辯稱：並未
    與被告丁○○等人共同至該處竊盜等語。經查，被告丁○○
    於本院審理時陳述：被告丙○○並未參與此次犯行等語明確
    。且依常情，被告丁○○既已明確指證被告丙○○與伊共同
    為犯罪事實一、二、三、五、六之犯行，自無獨就被告丙○○有否為犯罪事實四之竊盜行為故為迴護之意。是被告丁○○所供述被告丙○○未為此次犯行之陳述，應屬可採。本院
    認尚難僅據被告甲○○於警訊、被告丁○○於警訊及偵查中
    不利於己之供述，即為被告甲○○不利之認定。
四、綜上所述，本院認依公訴人所舉證據，對被告甲○○是否涉
    犯犯罪事實二、被告丙○○是否涉犯犯罪事實四之犯行，仍
    有合理之可疑。依「罪證有疑，利於被告」之證據法則，則
    不得遽為不利被告甲○○、丙○○之認定。此外，復查無證
    據證明被告甲○○、丙○○涉犯公訴人所指之上開犯行，不
    能證明被告甲○○、丙○○犯罪，依法均應為無罪之諭知。
據上論斷，應依刑事訴訟法第284條之1、第299條第1項前段、第
301條第1項、第300條，刑法第28條、第30條、第321條第1、2、
3、4項、第38條第1項第2款，第47條第1項、第41條第1項前段、
第59條判決如主文。
本案經檢察官張立言到庭執行職務
中    華    民    國    98    年    5     月    27    日
                  刑事第二庭  法  官  謝佩玲
以上正本證明與原本無異。
如不服本判決應於收受送達後十日內向本院提出上訴書狀，並應
敘述具體理由；其未敘述上述理由者，應於上訴期間屆滿後二十
日內向本院補提理由書(均須按他造當事人之人數附繕本)「切勿
逕送上級法院」。
                              書記官  李玉雲
中    華    民    國    98    年    5     月    27    日
附錄本案論罪科刑法條全文：
中華民國刑法第321條第1項第1、2、3、4款
犯竊盜罪而有下列情形之一者，處6月以上、5年以下有期徒刑：
一、於夜間侵入住宅或有人居住之建築物、船艦或隱匿其內而犯之者。
二、毀越門扇、牆垣或其他安全設備而犯之者。
三、攜帶兇器而犯之者。
四、結夥三人以上而犯之者。
附表：
┌───┬─────┬──────┬───────┬───────────┬─────┐
│被  告│犯罪事實  │  所犯法條  │    罪名      │        主刑          │  沒收物  │
├───┼─────┼──────┼───────┼───────────┼─────┤
│丁○○│犯罪事實一│刑法第321條 │犯結夥三人以上│丁○○處有期徒刑柒月；│手套壹付、│
│丙○○│          │第1項第1款、│、攜帶兇器、踰│丙○○處有期徒刑柒月；│螺絲起子壹│
│甲○○│          │第2款、第3款│越安全設備、夜│甲○○處有期徒刑參月。│把        │
│      │          │、第4款     │間侵入住宅竊盜│                      │          │
│      │          │            │罪            │                      │          │
├───┼─────┼──────┼───────┼───────────┼─────┤
│丁○○│犯罪事實二│刑法第321條 │共同犯攜帶兇器│丁○○處有期徒刑柒月；│螺絲起子壹│
│丙○○│          │第1項第1款、│、毀越門扇、夜│丙○○處有期徒刑柒月；│把        │
│      │          │第2款、第3款│間侵入住宅竊盜│                      │          │
│      │          │            │罪            │                      │          │
├───┼─────┼──────┼───────┼───────────┼─────┤
│丁○○│犯罪事實三│刑法第321條 │犯結夥三人以上│丁○○處有期徒刑柒月；│          │
│丙○○│          │第1項第2款、│、踰越安全設備│丙○○處有期徒刑柒月；│          │
│甲○○│          │第4款       │竊盜罪        │甲○○處有期徒刑參月。│          │
│      │          │            │              │                      │          │
├───┼─────┼──────┼───────┼───────────┼─────┤
│丁○○│犯罪事實四│刑法第321條 │共同犯攜帶兇器│丁○○處有期徒刑柒月；│螺絲起子壹│
│甲○○│          │第1項第2款、│、毀越安全設備│甲○○處有期徒刑參月。│把        │
│      │          │第3款       │竊盜罪        │                      │          │
├───┼─────┼──────┼───────┼───────────┼─────┤
│丁○○│犯罪事實五│刑法第321條 │犯結夥三人以上│丁○○處有期徒刑柒月；│          │
│丙○○│          │第1項第2款、│、踰越門扇竊盜│丙○○處有期徒刑柒月；│          │
│甲○○│          │第4款       │罪            │甲○○處有期徒刑參月。│          │
│      │          │            │              │                      │          │
├───┼─────┼──────┼───────┼───────────┼─────┤
│丁○○│犯罪事實六│刑法第321條 │共同犯踰越門扇│丁○○處有期徒刑柒月；│          │
│丙○○│          │第1項第2款  │竊盜罪        │丙○○處有期徒刑柒月；│          │
│      │          │            │              │                      │          │
└───┴─────┴──────┴───────┴───────────┴─────┘


司法院資訊處製作；財團法人民間司法改革基金會備份。
